【裁判字號】    91,簡上,822
【裁判日期】    920626
【裁判案由】    給付買賣價金
【裁判全文】
臺灣臺北地方法院民事判決                        九十一年度簡上字第八二二號
    上  訴  人  光炫有限公司
    法定代理人  乙○○
    被上訴人    久仲泰營造股份有限公司
    法定代理人  丙○○
    訴訟代理人  鄧湘全律師
    複代理人    甲○○
右當事人間請求給付買賣價金事件，上訴人對於中華民國九十一年十月二十四日本院
臺北簡易庭九十一年度北簡字第一一六七四號第一審判決提起上訴，本院判決如左：
    主    文
原判決關於駁回上訴人後開第二項之訴部分，及該部分假執行之聲請，並訴訟費用之
裁判均廢棄。
被上訴人應給付上訴人新台幣壹拾參萬陸仟元及自民國九十一年五月十四日起至清償
日止，按年息百分之五計算之利息。
其餘上訴駁回。
第一、二審訴訟費用由被上訴人負擔五分之四，餘由上訴人負擔。
    事    實
甲、上訴人方面：
一、聲明：
(一)原判決廢棄。
(二)被上訴人應給付上訴人新台幣（下同）一十六萬六千元，並自民國（下同）九十
    一年五月十四日起算至清償日為止，依年息百分之五計算之利息。
二、陳述：除與原審判決書所載相同茲予引用之外，另補稱：
(一)查被上訴人再三強調本件爭點在於因上訴人遲延交付照度表，以致事後才發現上
    訴人所交燈具照度不足，因此上訴人顯有違約云云，與實情不符：
１、本件合約簽訂以前，上訴人並未收到被上訴人與業主間約定之「夜間照明規範」
    ，證人潘明德雖為相反之證稱，惟其前後證述不一，並與被上訴人有密切利害關
    係，證詞實不足以採信；而上訴人更從未向被上訴人保證照度沒有問題，本件僅
    為一單純由買方指定數量規格之買賣合約，而上訴人亦已忠實履行契約。
２、依據兩造契約內容，並無提前交付照度表之約定，亦未將夜間照明工程規範列為
    附件：
(１)首查，根據兩造所不爭執，且為被上訴人所製作提供之合約書約定，上訴人應於
    九十年十一月二十九日交付系爭燈具與照度表，因此，被上訴人稱上訴人應提前
    交付照度表並無契約上之依據；其次，以被上訴人有豐富之工程承包經驗，並有
    聘請專業之機電顧問加以輔佐，倘燈光照度表有確定標的內容（即上訴人所交付
    之燈具是否有足夠照度）之重要性，被上訴人理應要求上訴人先行交付照度表以
    便送審或判斷照度，或甚至直接在合約中約定上訴人應提供多少照度之燈具，然
    而，在被上訴人所草擬的合約中卻均未約定，顯見被上訴人並未將此視為契約之
    重要之點。
(２)至於被上訴人推稱其係完全信賴上訴人乙節，根本與常理不符；蓋以上訴人與被
    上訴人從無合作經驗，且契約標的金額超過百萬元，被上訴人怎可能竟會如此信
    賴上訴人；至於被上訴人所稱依據「商業習慣」燈光照度表應在燈具安裝前提出
    ，上訴人實不知被上訴人所稱「商業習慣」就何所指，被上訴人應就此一「商業
    習慣」之存否與內容，依據民事訴訟法第二百八十三條之規定負舉證之責；況且
    ，購買燈具時未必皆以照度為重點，重視品牌或造型者亦有之，如今被上訴人在
    其所草擬之合約中，完全未提及照度，直到上訴人提出本訴，才以照度以為爭執
    ，實為混淆視聽。
(３)其次，被上訴人強調與上訴人接觸之初，先行將與業主間有關夜間照明工程規範
    傳真于上訴人知悉，關於此節，上訴人已經明確否認。但由被上訴人於原審答辯
    狀中所附證物一：「夜間照明規範影本一份」可知，被上訴人所承辦之本件工程
    ，對於燈具所發揮之功能要求甚為嚴格仔細，但如被上訴人自稱不諳燈光專業之
    情形下，既然本規範事先已傳真於上訴人，被上訴人應將本規範作為雙方合約之
    一部分，以確保權益，但在被上訴人所準備之合約中相關之條文之記載卻是，第
    八條：「．．．，每份合約附件０張，估價單０張．．．。」，顯見被上訴人根
    本未將「夜間照明規範」當作合約之內容，更遑論要上訴人按照此一規範履行合
    約。
(二)再從被上訴人在履約過程中與上訴人之交涉文件以觀，被上訴人並未要求上訴人
    提早提出照度表與配合其送審，亦未要求照度需達何種標準：
１、依據兩造合約第四條與第六條之約定，上訴人僅需於九十年十一月二十九日將約
    定之標的交付被上訴人，即完成所負義務，因此被上訴人所稱上訴人遲至十一月
    二十九日才交付照度表因而違約之說詞，並無依據；況且，早在雙方所約定之十
    一月二十九日之交貨期限以前，被上訴人已自行將上訴人所交付之樣品送交建築
    師審查，建築師審核意見中已指出缺照度計畫，然而事實上被上訴人從未要求上
    訴人提前交付照度表以配合其送審，送審後亦未要求上訴人補送燈光照度表，關
    於此節，鈞院於庭訊時亦曾詢問被上訴人之訴訟代理人是否有要求補送照度表，
    被上訴人迄今仍未提出任何資料以實其說。
２、至九十年十一月二十九日交貨當日，於上訴人交貨現場所召開的審查會中，監造
    人吳慶豐技師當場亦明確表示會有照度不夠之問題，然被上訴人仍據合約之內容
    收受上訴人所交付之貨品與照度表，並經被上訴人簽收無誤並且加以安裝；換言
    之，被上訴人無論在買賣契約簽訂當時、送審階段、交貨當時，甚至連貨物簽收
    多日後，被上訴人致函上訴人之九十年十二月二十六日、二十九日工程備忘錄中
    僅提及有一具燈具損壞之問題，卻完全未提及照度之問題，可見自始自終被上訴
    人從不在意貨品之照度為何，亦未就照度表之交付表示意見。
３、換言之，無視於「夜間照明規範」之內容者為被上訴人，而非上訴人，但最後需
    負工程成敗之責者亦為被上訴人，而非上訴人，然被上訴人確實未就照度是否充
    足、照度表是否送審等相關事宜於合約中定明，或於履約過程中要求上訴人配合
    ，因此，上訴人僅能忠實履行合約內容，至於被上訴人如何對其業主負責，上訴
    人實難以置喙。
(三)依據被上訴人所稱上訴人所交燈具照度僅有六百零八ｌｕｘ，因而必須自行加裝
    九盞燈，始符合八百五十ｌｕｘ之規範要求乙節顯與事實不符：
１、按上訴人原先交付八十套燈具，若如被上訴人所稱平均僅有六百零八ｌｕｘ，則
    每套燈具之照度應為七點六ｌｕｘ，今被上訴人欲補足照度至符合八百五十ｌｕ
    ｘ，至少應補足三十二套燈具（850-608）/7.6=31.842，如今被上訴人稱增加九
    盞燈具，即可達到標準乙節，與事實恐顯有重大出入。
２、更何況如果兩造當時有約定照度，被上訴人何需自行添購，依約逕向上訴人請求
    即可，顯見照度為何，根本不在兩造約定之範圍以內。
(四)誠如被上訴人所稱，燈具照度是否充足，應於安裝前參考照度表，則被上訴人最
    正確之作法應是在簽約前即要求上訴人提供照度表，再決定是否要向上訴人購買
    ，如今依據被上訴人所準備之合約內容、兩造之履約過程以觀，顯示被上訴人並
    未要求照度與提前交付照度表。或許被上訴人確實是完全信賴上訴人，然而上訴
    人既不知被上訴人之真正需求，被上訴人亦未表示意見，上訴人實難瞭解被上訴
    人之真意，直到完成履約多日向被上訴人請款時，被上訴人方執照度表交付遲延
    及照度不足之詞稱上訴人違約，上訴人亦無能為力。
(五)至於證人潘明德先生於前後兩審之證詞有所出入保留，實難以採信：
    查證人潘明德先生為淡化減輕其以專業技師協助被上訴人與上訴人簽約之關係，
    於原審作證時否認其為專家或有開設電器事務所，然而在  鈞院作證時卻表示只
    是站在朋友的立場幫忙，但承認有開工程顧問公司；經查，潘明德先生所擔任負
    責人之「長資工程顧問公司，自七十八年便已設立，且業務範圍為「各種水電工
    程之諮詢設計顧問業務及機電設備整廠機械工程之施工顧問業務」。由此可知，
    證人確為專業人士，無論其為友情贊助或受僱於被上訴人，均有介入本件合約之
    簽訂（證人於九十二年四月十六日於  鈞院證稱：「．．．因為他們不懂燈具，
    所以請我來幫忙．．．。」等語），但以證人之專業性與豐富之工程諮詢經驗，
    簽約當時竟然也未就照度予以明確要求，此焉符合常理。
(六)本件為一單純之買賣合約，上訴人已切實履行，並經被上訴人驗收無誤：
１、兩造間之買賣標的，上訴人均依約履行，絕無給付瑕疵之物：
    查本件兩造雙方所簽立者乃單純之「買賣合約書」，買賣標的之數量、規格係由
    被上訴人所要求指定，上訴人在簽約當時便已要求被告確認其所購產品之數量，
    被上訴人則表示上訴人僅需出售貨品，有關驗收事宜被上訴人將自行負責；此外
    ，兩造於合約簽訂後，被上訴人將上訴人所提供產品送交建築師審核，建築師審
    核意見中已指出會有照度不足之問題，然而被上訴人並未要求上訴人為相應之調
    整已如前述。
２、同時，依據民法第三百五十六條第一項、第二項規定：「買受人應按物之性質，
    依通常程序從速檢查其所受領之物。如發現有應由出賣人負擔保責任之瑕疵時，
    即應通知出賣人。買受人怠於為前項之通知者，除依通常之檢查不能發現之瑕疵
    外，視為承認其所受領之物。」等語，按被上訴人致函上訴人之九十一年一月二
    日工程備忘錄中已明確表示：「1、燈泡及燈具本體共八十套查收無誤．．。」
    等語，顯見被上訴人根本不在意照度與照度表之問題，依法應視為承認，依據民
    法之規定，被上訴人早已承認其所受領之物，如今應不得再執照度表為由拒付貨
    款。
３、本件被上訴人要求上訴人出售之EUROLIGHTING 2000W之燈具含台製安定器共八十
    套，全係按照被上訴人之意思，而非上訴人所建議；另外，被上訴人既為承攬工
    程之承包商，應十分清楚工程所需之材料，從而再向材料供應商即原告購買，此
    觀雙方所簽立之「買賣合約書」即可知，本件僅為一單純之買賣。至於被上訴人
    強調，看到燈光照度表後才發覺燈光照度不合工程所需乙事，與事實、常理均不
    符，蓋系爭貨品數量價值不菲，且用作特定用途，被上訴人豈有在購買時完全不
    瞭解產品之特性，而貿然訂購，顯不符合商業常情。
(七)就調光指導乙事，上訴人係由負責人乙○○先生於九十年十一月二十八日交貨當
    日親赴現場指導調光，此有兩造雙方現場人員以及被告機電顧問潘明德先生在場
    可資為證，因此被上訴人所執之詞實無可採。
三、證據：除援用第一審所提證據外，並提出下列證物為證及聲請訊問證人潘明德。
(一)兩造九十年十一月十六日所訂之委託書影本一件。
(二)上訴人九十一年五月十四日致被上訴人存證信函影本一件。
(三)被上訴人九十一年五月十六日致上訴人存證信函影本一件。
(四)「工程材料送審單」影本一紙。
(五)被上訴人九十年十二月二十六日、二十七日致上訴人「工程備忘錄」影本二紙。
(六)被上訴人九十一年一月二日致上訴人「工程備忘錄」影本一紙。
(七)證人潘明德擔任負責人之「長資工程顧問公司」公司登記資料一份。
乙、被上訴人方面：
一、聲明：上訴駁回。
二、陳述：除與原審判決書所載相同茲予引用外，另補稱：
(一)第一審雙方之主張及抗辯：
１、本件茲生爭議，最主要之原因在於上訴人是於九十年十一月二十九日才將燈光照
    度表交付予被上訴人，因為光源瓦數並不能呈現所約定之照度，因此，上訴人才
    會故意先將燈具送來，其後再將燈光照度表送來，使得被上訴人對於不足之照度
    ，必須花費數十萬元另行購買燈具，造成損失。被上訴人是透過潘明德先生介紹
    ，始與上訴人接觸，而透過潘明德先生向上訴人表明被上訴人與業主所訂立之台
    北中山足球場承攬工程有關夜間照明部份需要購買燈具按裝。因此，透過潘明德
    先生，將被上訴人與業主間有關夜間照明工程規範，傳真予上訴人知悉，表示所
    須照度至少在八百五十lux (照度單位)以上，上訴人則向潘明德表示沒有問題。
    因此於提供業主之規範予上訴人以確認照度要求後，被上訴人始同意與上訴人簽
    約，也就是說當初該契約約定數量之燈具，其照明度至少須八百五十lux以上，
    因為光源瓦數是固定的，至於是用何廠牌之燈具，因被上訴人是第一次接觸專業
    球場之燈具，所以由上訴人指定提供。因此該照度部份必須由燈光照度表看出是
    否符合，所以被上訴人就該燈光照度表亦有向上訴人購買，以為該照度之參考（
    在非專業球場之按裝燈具，則不一定須要照度表為參考）。但是上訴人明知該批
    燈具之照度不足，仍然隱瞞被上訴人，並且於交貨後始交付該照度表予被上訴人
    參考，被上訴人始發現上訴人所提供之燈具照度不足，因其照度表所示，該批燈
    具照度平均只有六百零八lux，當初上訴人所述該批燈具之照度會符合該照明規
    範，即有未合。甚且，為了不使被上訴人發現該情形，竟遲至九十年十一月二十
    九日始交付燈光照度表，就其違約之情狀，當屬明顯。
２、本件買賣合約書於九十年十一月十六日簽立，依約上訴人必須提供燈光照度表予
    被上訴人為參考，此係雙方契約所明定。在商業習慣及本約之性質，該燈光照度
    表絕對且必須在燈具按裝前就應該提供予被上訴人為參考，否則無法知悉由瓦數
    所呈現之照度內容。在上訴人起訴狀證物四所提出之工程材料送審單亦可看出，
    當初在九十年十一月十九日第二次送予建築師審核時，其上即已載明缺乏照度計
    畫，而其送審樣品亦為1000 W；當被上訴人發現該情事後，告知上訴人必須盡速
    在燈具送來按裝前，要將燈光照度表交給被上訴人，但是上訴人則百般拖延，拒
    不提供該燈光照度表予被上訴人，直到九十年十一月二十八燈具送到工地現場（
    實際上所送貨物與契約約定之規格亦有未符），並且於當日開始按裝後，於交貨
    之隔日才將燈光照度表交付予被上訴人。於該時，燈具早就已陸續按裝上去，是
    否符合照度也無法在按裝前加以判斷。因此，上訴人就此部份之給付遲延，甚屬
    明顯，其後所送來之燈光照度表僅能為事後之參考及補正，並非可為當批燈具照
    度是否足夠之判斷依據，若此，即喪失當初購買燈光照度表之意義。而且該交付
    燈光照度表之事為系爭契約之附隨義務，未於裝置燈具前之相當時期提供予被上
    訴人即已違反本約。因為該批燈具當初所需之燈光照度內容，被上訴人已經向上
    訴人表明是專業球場使用，且將與業主間之夜間照明工程規範交予上訴人參看，
    而且被上訴人與業主間之照明工程規範，除了潘明德提供給上訴人參考過，上訴
    人法定代理人乙○○至被上訴人公司簽約時，被上訴人亦有再一次將業主所要求
    之照明工程規範拿給乙○○看，之後才簽約的。因此，對於照度要求是上訴人所
    知悉之事實。被上訴人對此無相當判斷之依據，因此在之前才會要求上訴人一定
    要先將燈光照度表交給被上訴人參考，但是上訴人自己說沒有問題，事後竟起訴
    謂被上訴人：「早知其所購之貨品，不足以符合其工程所需，然仍執意為之」。
    惟上訴人所言與實際情況絕不相符，因為若被上訴人早知所購貨品不符工程所需
    ，就不用再與上訴人約定購買燈光照度表了。
３、上訴人起訴另謂：「照明設計專家吳慶豐技師、機電顧問潘明德先生當場針對貨
    物資料進行審核，會中吳技師明確表示會有照度不夠之問題」。惟上訴人所述，
    根本與事實不符。因為吳慶豐與潘明德根本未就貨物資料進行審核，而且吳慶豐
    也沒有參與原告所謂之「與會」，所以吳慶豐也未表示照度會不夠之問題，因為
    該批燈具照度如果不夠，被上訴人不可能會向上訴人購買該批燈具。因此，上訴
    人不僅虛構吳技師及潘明德未說過之話。甚且，上訴人扭曲當初吳技師對「工程
    材料送審單」之內容及意義，因為當初將材料送審，其上即標明送審之廠商為「
    光炫有限公司」，因此吳技師在建築師審核意見欄中，其表示「缺照度計畫」，
    即是針對上訴人方面所提出之意見。也就是說，吳技師以專業之角度，說明所有
    工程慣例及習慣，在球場專業照明，於按裝照明設備前，一定要提出燈光照度表
    ，以茲憑參，因為該工程是業主與被上訴人所訂立，因此形式上當然是針對被上
    訴人所提出；但是實質上，是就上訴人未提出燈光照度表提出質疑。而上訴人不
    僅提出吳技師未曾說過之話，且誤解吳技師之專業說明，與事實不符。
４、至於上訴人主張：「吳慶豐技師及機電顧問潘明德先生，表示照度不夠之問題，
    但被告不予理會仍然要求原告卸貨，並於原告指導之下當日完成安裝」等語，根
    本係曲解事實，因在締約前，上訴人已經表示該照度沒有問題，但被上訴人為求
    照度實際上確能符合被上訴人之業主要求，就一直要求上訴人提供燈光照度表為
    參考依據。因為上訴人係該燈具專業廠商，就該部份應屬專家，被上訴人才會信
    任上訴人，與其締約並且約定由其提供燈光照度表，而同意給付一萬元。當締約
    後，被上訴人向上訴人請求盡速交付燈光照度表，上訴人回答被上訴人：要被上
    訴人相信上訴人，其為專業廠商，絕對不會有問題的。因此，該燈光照度表就一
    延再延的未交付予被上訴人，上訴人是否以此手段詐騙被上訴人，被上訴人不得
    而知，但上訴人提供燈光照度表之時間確已違專業球場夜間照明工程之慣例，此
    點可由吳慶豐之證詞中證明之。而且，收受該批貨品不表示驗收完成。因貨物交
    付之時，該照度表尚未交付予被上訴人，被上訴人無法判斷照度是否足夠或是該
    問題應該如何來解決之事。尚且，貨品是由上訴人所提供，其照度之內容及產品
    相關細節應知之甚詳，其本來就應該在按裝燈具之前就將照度表提供予被上訴人
    ，此係眾所皆知之商業習慣。原告違反本約及商業習慣應於前提供照度表一事，
    當有給付遲延之情事。依民法第二百五十五條之規定，上訴人既未在締約後之相
    當時期提供照度表，於交貨後始提供照度表，已不符契約本旨，上訴人此部份給
    付遲延債務不履行之事實甚明。所以被上訴人不僅於前行使同時履行抗辯權，拒
    絕給付該價金予上訴人，在第一審時，並以書狀為意思表示解除該部份之契約，
    就該照度表費用，上訴人當無請求權可言。
５、上訴人所交付之產品，其產品本身與原設計圖說規格功能不符（照度不足），以
    致於被上訴人在業主方面驗收不合格，而不得已再行加裝九盞狹角2000瓦複金屬
    燈具，增加費用三十萬元，該損失乃係上訴人提供規格不符之產品所造成，因此
    ，既然上訴人非依債之本旨提供符合約定之產品，被上訴人行使同時履行抗辯權
    拒絕給付該部份貨款，當屬有理由。至於上訴人主張：「買賣標的之數量、規格
    係由被告所要求指定，原告在簽約時便已要求被告確認其所購產品之數量」等語
    ；固然在簽約之時，雙方已確認產品之數量，而有關被上訴人與訴外人業主之驗
    收程序雖然屬被上訴人與業主間之情事，但是就上訴人與被上訴人間，上訴人仍
    然必須提供無瑕疵且符合契約之產品，尚且被上訴人與業主之規範圖說等，也有
    提供予上訴人知悉為系爭契約之內容，並非謂上訴人、被上訴人兩造間無驗收程
    序，且上訴人當初亦保證該燈具之照度是夠的。而實際上，該產品除了發生爆炸
    之瑕疵外，最重要之瑕疵及不符規格之情形，乃被上訴人事後發現上訴人所提供
    之燈泡為2000W，但其燈殼卻為1000W之情形，也就是該1000W之燈殼玻璃，無法
    符合2000W的情形才會造成燈泡爆炸之情形，也因為該燈泡爆炸，被上訴人始發
    現有許多燈殼之玻璃均是標示1000W，而後，請求上訴人就該燈泡爆裂負責，上
    訴人竟回函謂要重購，對該燈泡之爆炸及玻璃碎裂，依基本保固及瑕疵責任之常
    識亦明上訴人應負其責，但上訴人竟要求被上訴人重購，由此可明上訴人對系爭
    契約之履約態度及解釋契約內容之錯誤方向。因此，上訴人違約之情事，應屬顯
    然。此故，既然上訴人未依約提供符合債之本旨之燈殼，被告即可行使同時履行
    抗辯權，而拒絕給付價金。
６、再則，就調光指導車馬費三萬元部份，上訴人主張係由負責人乙○○先生於九十
    年十一月二十八日交貨當日親赴現場指導調光等語。實際上，上訴人所述未合於
    事實。上訴人方面依約有負責調光之義務，然交貨當日，現場僅見交貨之人員，
    該調光指導還是由被上訴人公司人員及潘明德先生指導始完成，即使上訴人有派
    人在現場，其若未全程指導調光，仍屬未為給付。況且，該調光及按裝燈具不可
    能在交貨當日即加以完成，因為被上訴人方面是花費數日以上時間才完成，又如
    何可能在當日完成系爭調光指導之工作。當時該調光及接裝均由師傅林章隆調度
    運作，始完成該燈具之按裝及調光，絕非由上訴人所指導調光而完成該工作。上
    訴人就該調光指導部份，既然未依約給付，當然無能請求該部份之費用，上訴人
    拒絕給付該部份之費用，應屬有理由。
(二)上訴人上訴理由不實：
１、上訴人民事聲明上訴暨上訴理由狀第二、三頁，謂吳慶豐及潘明德當場針對貨物
    資料進行審核，並且主張上訴人現場指導之下當日完成安裝等二項事實，完全不
    實在。吳技師及潘明德又非被上訴人公司人員，根本不可能審核所謂貨物資料。
    其次，上訴人不僅未指導調光，該燈具是需數日時間安裝完成，非上訴人所述之
    當日完成安裝，此部份亦由吳技師、林章隆到庭證明之。
２、上訴人民事聲明上訴暨上訴理由狀第四頁，謂：「上訴人亦未接觸被上訴人所承
    包之工程事宜」等語不實在。在簽約前，被上訴人不僅透過潘明德將被上訴人與
    業主間之照明工程規範拿給上訴人參考，在被上訴人公司簽約時，被上訴人還又
    再提供予上訴人參考，以確定球場所需之照度，進一步才會購買燈具，至於那種
    廠牌燈具價格合理又能符合照度要求，只有上訴人最清楚，所以上訴人說未接觸
    被上訴人所承包工程只有部份屬實，並非全部實在。而潘明德亦證述確實有將被
    上訴人與業主間之照明工程規範傳真給上訴人，並且有電話確認，上訴人亦表示
    可以，所以才有後續交易之行為。
３、上訴人民事聲明上訴暨上訴理由狀第五頁，謂縱將照度不足視為瑕疵，然認照度
    不足亦非依通常檢查不能發現之瑕疵等語不實在。因照度是需經過電腦程式計算
    後，才能計算出來，而且不可能在當場收貨、當場安裝完成而當場發現照度不足
    ，而且在照度表送來之前，都已經安裝部份燈具上去，按裝尚須費用，只有事後
    補燈具之方式，以彌補瑕疵所造成之不足。因此，上訴人說被上訴人承認所受領
    之貨物，完全不實在。
４、上訴人民事聲明上訴暨上訴理由狀第七頁，謂：「上訴人（應係指被上訴人）亦
    係專業營造公司，具有許多工程之承包經驗，因此當初其前來與本公司簽訂買賣
    契約時，即逕行指定產品數量與規格，換言之，被上訴人要求原告出售之EUROLI
    GHTING2000W之燈具含台製安定器共八十套，全係按照被上訴人之意思，而非上
    訴人所建議」等語。上訴人所述完全與事實不符，實際上，專業球場照明工程部
    份，被上訴人是第一次接觸，所以才會透過他人介紹，否則直接找曾經配合過的
    廠商即可，不會找到上訴人與之交易。而且，當初是潘明德帶上訴人法定代理人
    到被上訴人公司簽約的，上訴人竟然謊稱是被上訴人到上訴人公司簽約。其次，
    是上訴人建議使用該廠牌之燈具，竟又虛稱是被上訴人所指定的，被上訴人只是
    當初疏忽僅將與業主間之照明工程規範提供予上訴人參考為契約之內容，未寫明
    在契約書據上面而已，致使上訴人可以虛構事實。有關在被上訴人公司簽約及上
    訴人指定使用系爭廠牌燈具一事，亦經潘明德詰證屬實，堪信為真實。
５、上訴人民事聲明上訴暨上訴理由狀第八頁謂：「上訴人係由負責人乙○○於九十
    年十一月二十八日交貨當日親赴現場指導調光，此有兩造雙方現場人員以及被告
    機電顧問潘明德先生在場可資為證」等語。上訴人所述完全昧於事實，從來沒有
    證人證明上訴人有調光指導，而且事實上該調光指導本來就是林章隆師傅為之，
    上訴人完全未有調光指導，此點林章隆在第一審已證述明確。綜前所述，上訴人
    所為之主張多與事實未合，被上訴人已於九十一年五月三十日再度發函予上訴人
    ，表示其不能就系爭之款項加以主張，惟上訴人仍然扭曲事實而加以主張。總之
    ，上訴人對前開三項費用，既無權利加以主張，所以提起本件上訴為無理由。
    理    由
一、本件上訴人起訴主張：上訴人與被上訴人於九十年十一月十六日訂定「買賣合約
    書」，雙方約定由上訴人出售EUROLIGHTING 2000W之燈具含台製安定器共八十套
    ，並由上訴人提供被上訴人燈光照度表與調光指導，被上訴人則應支付上訴人一
    百三十六萬元；惟上訴人依據合約於九十一年十一月二十八日將全部貨品交齊，
    並現場指導而當日完成系爭燈具之安裝，燈光照度表亦於隔日交付被上訴人後；
    被上訴人至今尚積欠上訴人貨款十二萬六千元，燈光照度表一萬元與調光指導費
    三萬元未給付，經上訴人屢次催款，被上訴人仍拒絕付款，為此提起本件訴訟等
    語。
二、被上訴人則以：上訴人於九十年十一月二十八日交付系爭燈具，惟於同年月二十
    九日才將燈光照度表交付予被上訴人，然惟依商業習慣及本約之性質，該燈光照
    度表應在燈具按裝前即應提供予被上訴人為參考，否則無法知悉由瓦數所呈現之
    照度內容，因此上訴人就燈光照度表之部分給付遲延，被上訴人不僅於前行使同
    時履行抗辯權，拒絕給付該價金予上訴人，在第一審時，並以書狀為意思表示解
    除該部份之契約，故就該照度表之價金，上訴人無請求權；又關於系爭燈具部分
    ，上訴人所交付之產品照度不足，致被上訴人在業主方面驗收不合格，而不得已
    再行加裝九盞狹角2000瓦複金屬燈具，增加費用三十萬元，該損失乃係上訴人提
    供規格不符之產品所造成，從而上訴人非依債之本旨提供符合約定之產品，被上
    訴人自得行使同時履行抗辯權而拒絕給付該部份貨款；又系爭燈具交貨當日，調
    光及接裝均由訴外人林章隆調度運作，始完成該燈具之按裝及調光，上訴人就該
    調光指導部份未依約給付，自不得請求該部份之費用等語，資為抗辯。
三、經查，上訴人主張兩造於九十年十一月十六日訂定本件系爭買賣合約書，雙方約
    定由上訴人出售EUROLIGHTING 2000W之燈具含台製安定器共八十套，並提供被上
    訴人燈光照度表與調光指導，被上訴人則應支付上訴人一百三十六萬元，上訴人
    嗣於九十年十一月二十八日交付系爭燈具予被上訴人，並於九十年十一月二十九
    日交付燈光照度表予被上訴人等節，為兩造所不爭執，復有系爭買賣合約書影本
    一份附卷可稽，堪信此部分之事實為真實。而依前所述，被上訴人既抗辯上訴人
    所交付之系爭燈具有瑕疵，而拒絕給付尾款一十二萬六千元未付，抗辯上訴人所
    交付之燈光照度表給付遲延，並經被上訴人解除該部分之契約，而拒絕給付該部
    分之價金一萬元，及抗辯上訴人未有調光指導之行為，而拒絕給付該部分車馬費
    三萬元等語，故就被上訴人之上開抗辯是否有理由一一說明如下：
(一)關於上訴人所交付之系爭燈具是否有瑕疵及被上訴人得否行使同時履行抗辯權之
    爭點：
１、按解釋契約，固須探求當事人立約時之真意，不能拘泥於契約之文字，但契約文
    字業已表示當事人真意，無須別事探求者，即不得反捨契約文字而更為曲解，最
    高法院十七年上字第一一一八號判例可資參照。
２、本件被上訴人主張其業將系爭夜間照明規範透過訴外人潘明德傳真予上訴人，惟
    上訴人所交付之系爭燈具照度不足，致被上訴人在業主方面驗收不合格，而不得
    已再行加裝九盞狹角2000瓦複金屬燈具，增加費用三十萬元，從而被上訴人自得
    行使同時履行抗辯權拒絕給付該部份貨款云云，固據其提出夜間照明規範（一）
    （二）影本各一件，並舉證人潘明德之證言為證。惟查，被上訴人業已查收系爭
    燈具含台製安定器共八十套一節，有訴外人虎威空運公司於九十年十一月二十八
    日出具之證明書及被上訴人九十一年一月二日（九一）久仲泰工字第０一０二號
    工程備忘錄影本各一件在卷可憑。而兩造所簽訂之系爭買賣合約書第四條僅載明
    系爭燈具應為EUROLIGHTING牌2000W之燈具含台製安定器共八十套，並未將特定
    照明度列為系爭燈具應具備之要件一情，及該合約書第八條載明：「本合約正本
    二份，雙方各執乙份，以為憑據，每份合約附件計圖像０張，估價單０張。」等
    語，則有系爭買賣合約書影本一件附卷可稽。是被上訴人縱有將系爭夜間照明規
    範傳真予上訴人之事實，惟該照明規範既未列為兩造所簽訂買賣合約書之附件，
    則上開照明規範至多可視為兩造簽約前磋商之參考文件，而非可視為契約之一部
    分，從而參之前揭最高法院判例意旨，被上訴人以非契約內容之系爭夜間照明規
    範而抗辯上訴人未依債之本旨交付系爭燈具，即失所依據。
３、被上訴人雖又抗辯：系爭燈具除有發生燈泡爆炸之瑕疵外，尚有裝設之燈泡為20
    00W，但其燈殼卻為1000W之瑕疵，而燈泡會發生爆炸即係上開規格不符之情事所
    造成云云，並提出彩色照片資料五張為憑，惟業據上訴人否認系爭燈具有任何瑕
    疵，並陳稱：除非被上訴人能證明係非人為因素造成系爭燈具之燈泡與玻璃碎裂
    ，否則不負賠償之責等語。而被上訴人既已查收系爭燈具無誤業如前述，又未舉
    證證明燈泡確係因按裝不符規格之玻璃而發生爆炸，是被上訴人主張系爭燈具有
    瑕疵等語，已難憑採。再者，物之瑕疵擔保之效力，買受人僅得就解除契約、減
    少價金、請求不履行之損害賠償或請求另行交付無瑕之物等請求權擇一行使，此
    參之民法第三百五十九條、第三百六十條、第三百六十四條等條文規定自明，是
    被上訴人抗辯上訴人未依約提供符合債之本旨之燈殼，而主張行使同時履行抗辯
    權，亦屬無據。
(二)關於上訴人所交付之燈光照度表是否有給付遲延之情形及被上訴人得否解除該部
    分契約之爭點：
１、按給付有確定期限者，債務人自期限屆滿時起，負遲延責任，民法第二百二十九
    第一項定有明文。
２、被上訴人雖抗辯：系爭燈光照度表應在系爭燈具安裝前即給付始有意義，惟上訴
    人遲至給付系爭燈具後，始提出系爭燈光照度表，自有給付遲延之情形云云。惟
    查，兩造所約定之交貨期限係九十年十一月二十九日，此參兩造簽訂之系爭買賣
    合約書第六條自明，而上訴人於九十年十一月二十九日即已將系爭燈光照度表交
    付被上訴人一節，為被上訴人所不爭執，並有被上訴人於九十年十一月二十九日
    所出具之文件簽收單影本一件在卷可憑，是上訴人業已於約定之給付期限內交付
    約定之買賣標的物予被上訴人亦明，參之前揭條文之意旨，上訴人自無須負給付
    遲延之責，從而被上訴人並無解除此部分契約之權限，其所為解除契約之意思表
    示亦不生解除之效力。
(三)關於上訴人是否有為調光指導行為及被上訴人應否給付調光指導車馬費之爭點：
１、按當事人主張有利於己之事實者，就其事實有舉證之責任，民事訴訟法第二百七
    十七條定有明文；又民事訴訟如係由原告主張權利者，應先由原告負舉證之責，
    若原告先不能舉證，以證實自己主張之事實為真實，則被告就其抗辯事實即令不
    能舉證，或其所舉證據尚有疵累，亦應駁回原告之請求，此亦有最高法院十七年
    上字第九一七號判例可資參照。
２、本件上訴人雖主張其負責人乙○○先生已於九十年十一月二十八日交貨當日親赴
    現場指導調光云云，惟業據被上訴人所否認，並抗辯稱：被上訴人係請訴外人林
    章隆調度運作而完成系爭燈具之調光及接裝，上訴人並無指導調光之行為等語。
    經查，證人林章隆於原審到庭證稱：上訴人於交貨時有在現場，但調光時未在現
    場，調光的工作係由伊與其他師傅完成等語，此有本院九十一年十月十六日之言
    詞辯論筆錄一件附於原審卷內可憑，故上訴人之負責人於交貨時確有在現場無疑
    ，惟上訴人之負責人在現場之事實並不足已證明其同時業已為調光指導之行為，
    上訴人就其已為調光指導行為之事實部分，既未提出其他積極證據以實其說，是
    參之上開條文及判例之說明，上訴人就其主張之事實不能舉證，自應駁回其此部
    分之請求。
(四)綜上所述，被上訴人未能舉證證明上訴人所交付之系爭燈具確有瑕疵，其行使同
    時履行抗辯權並無法律上之依據，且上訴人亦無遲延給付系爭燈光照度表之情事
    ，故上訴人主張被上訴人應給付系爭燈具之尾款一十二萬六千元及系爭燈光照度
    表之價金一萬元，為有理由，至上訴人請求被上訴人給付調光指導車馬費三萬元
    部分，因上訴人就系爭燈具業經其調光指導之事實未舉證證明，故其此部分之主
    張，尚屬無據，應予駁回。
四、按稱買賣者，謂當事人約定一方移轉財產權於他方，他方支付價金之契約；給付
    無確定期限者，債務人於債權人得請求給付時，經其催告而未為給付，自受催告
    時起，負遲延責任；遲延之債務，以支付金錢為標的者，債權人得請求依法定利
    率計算之遲延利息；應付利息之債務，其利率未經約定，亦無法律可據者，週年
    利率為百分之五，民法第二百零三條、第二百二十九條第二項、第二百三十三條
    第一項、第三百四十五條第一項分別定有明文。經查，被上訴人應給付上訴人關
    於系爭燈具之尾款及燈光照度表之價金已如前述，從而上訴人請求被上訴人給付
    一十三萬六千元及自上訴人所為催告之存證信函送達被告之日即九十一年五月十
    四日起至清償日止，按年息百分之五計算之利息，為有理由，應予准許；至上訴
    人所為超過此部分之請求，則屬無據，應予駁回。原審就上開應准許之部分，為
    上訴人敗訴之判決，並駁回其假執行之聲請，尚有未洽，上訴意旨就此部分指摘
    原判決不當，求予廢棄改判，為有理由，爰由本院予以廢棄改判如主文第二項所
    示。至原審就超出上開應准許之部分，為上訴人敗訴之判決，則核無違誤，上訴
    意旨就此部分仍執陳詞，指摘原判決不當，求予廢棄，為無理由，應予駁回此部
    分之上訴。
五、又本件事證已臻明確，兩造其餘攻擊防禦方法，於本判決結果不生影響，爰不一
    一論述，併此敘明。
六、據上論結，本件上訴為一部有理由，一部無理由，依民事訴訟法第四百三十六條
    之一第三項、第四百五十條、第四百四十九條第一項、第七十九條但書，判決如
    主文。
中      華      民      國    九十二    年      六      月    二十六    日
                                    民事第六庭審判長法官  林惠瑜
                                                    法官  姜悌文
                                                    法官  黃蓓蓓
右為正本係照原本作成。
不得上訴。
中      華      民      國    九十二    年      六      月    二十七    日
                                              法院書記官  柯金珠


司法院資訊處製作；財團法人民間司法改革基金會備份。
